【裁判字號】    94,重訴,113
【裁判日期】    950720
【裁判案由】    返還土地等
【裁判全文】
臺灣高雄地方法院民事判決             94年度重訴字第113號
原      告  臺灣省高雄農田水利會
法定代理人  丑○○
訴訟代理人  陳水聰律師
被      告  癸○○
            己○○
            丁○○○
訴訟代理人  戊○○
被      告  庚○○
            壬○○○
訴訟代理人  辛○○
被      告  子○○
訴訟代理人  寅○○
            甲○○○
複代理人    乙○○○
被      告  丙○○
上列當事人間請求返還土地等事件，本院於民國95年7 月6 日言
詞辯論終結，判決如下：
    主      文
被告丙○○應將坐落高雄市○○區○○段五八九地號土地上，如
附圖所示編號Ａ部分，面積一百二十九點一一平方公尺之地上物
拆除，將前開土地返還原告。
被告子○○應將坐落高雄市○○區○○段五八九地號土地上，如
附圖所示編號Ｂ部分，面積一百六十七點五五平方公尺之地上物
拆除，將前開土地返還原告。
被告壬○○○應將坐落高雄市○○區○○段五八九地號土地上，
如附圖所示編號Ｃ部分，面積十七點零二平方公尺之地上物拆除
，將前開土地返還原告。
被告庚○○應將坐落高雄市○○區○○段五八九地號土地上，如
附圖所示編號Ｄ部分，面積二十一平方公尺之地上物拆除，將前
開土地返還原告。
被告丁○○○應將坐落高雄市○○區○○段五八九地號土地上，
如附圖所示編號Ｅ部分，面積一百二十二點六一平方公尺之地上
物拆除，將前開土地返還原告。
被告己○○應將坐落高雄市○○區○○段五八九地號土地上，如
附圖所示編號Ｆ部分，面積八十四點五平方公尺之地上物拆除，
將前開土地返還原告。
被告癸○○應將坐落高雄市○○區○○段五八九地號土地上，如
附圖所示編號Ｇ部分，面積二百四十一點五五平方公尺之地上物
拆除，將前開土地返還原告。
訴訟費用由被告丙○○負擔百分之十六，被告子○○負擔百分之
二十一、被告壬○○○負擔百分之二，被告庚○○負擔百分之三
，被告丁○○○負擔百分之十六、被告己○○負擔百分之十一，
餘由被告癸○○負擔。
    事實及理由
一、原告主張：高雄市○○區○○段589 地號土地（下稱系爭土
    地）為原告所有，被告丙○○、子○○、壬○○○、庚○○
    、丁○○○、己○○、癸○○等人分別無權占有系爭土地如
    附圖所示編號Ａ、Ｂ、Ｃ、Ｄ、Ｅ、Ｆ、Ｇ部分土地，興建
    地上物使用，經原告多次催促自行拆除地上物，將占用之土
    地返還原告，其等均置之不理。爰依民法第767 條之規定起
    訴等語。聲明求為判決：如主文第一項至第七項所示。
二、被告則均以：被告確有在系爭土地搭建地上物使用，惟希望
    可以向原告承租或購買等語，資為抗辯。均答辯聲明求為判
    決：原告之訴駁回。
三、兩造不爭執事項：
（一）系爭土地為原告所有。
（二）被告丙○○、子○○、壬○○○、庚○○、丁○○○、己○○、癸○○等人分別無權占有系爭土地如附圖所示編號
      Ａ、Ｂ、Ｃ、Ｄ、Ｅ、Ｆ、Ｇ土地，興建地上物使用。
四、得心證之理由：
（一）按所有人對於無權占有或侵奪其所有物者，得請求返還之
      。對於妨害其所有權者，得請求除去之，民法第767 條定
      有明文。查，原告主張系爭土地為其所有之土地，被告丙○○、子○○、壬○○○、庚○○、丁○○○、己○○、
      癸○○等人分別無權占有系爭土地如附圖所示編號Ａ、Ｂ
      、Ｃ、Ｄ、Ｅ、Ｆ、Ｇ部分之土地，興建地上物使用等情
      ，業據原告提出土地登記謄本為證，且為被告所不爭執，
      自堪信為真實。又系爭土地如附圖所示編號Ａ部分面積為
      129.11平方公尺、Ｂ部分面積為167.55平方公尺、Ｃ部分
      面積為17.02 平方公尺、Ｄ部分面積為21平方公尺、Ｅ部
      分面積為122.61平方公尺、Ｆ部分面積為84.5平方公尺、
      Ｇ部分面積為241.55平方公尺等情，亦經本院會同高雄市
      政府地政處新興地政事務所人員到場勘測屬實，並有勘驗
      筆錄及如附圖所示複丈成果圖附卷可稽，亦堪信為真實。
      被告雖均以：希望可以向原告承租或購買云云置辯，惟被
      告均自承兩造尚未就租賃契約或買賣契約達成合意，故其
      等占有系爭土地自仍無合法之權源。
（二）次查，系爭土地上如附圖所示編號Ａ部分之地上物為被告
      丙○○所搭建，為一獨立之建物，作為住家使用；如附圖
      所示編號Ｂ部分之地上物為被告子○○所搭建，為一獨立
      之建物，作為住家使用；如附圖所示編號Ｃ部分之地上物
      為被告壬○○○緊鄰其所有門牌號碼高雄市○○區○○路
      168 巷1 弄22號建物所搭建，並無獨立出入口，作為堆放
      雜物使用；如附圖所示編號Ｄ部分之地上物為被告庚○○
      緊鄰其所有門牌號碼高雄市○○區○○路168 巷1 弄24號
      建物所搭建，並無獨立之出入口，作為堆放雜物使用；如
      附圖所示編號Ｅ部分之地上物為被告丁○○○緊鄰其所有
      門牌號碼高雄市○○區○○路168 巷1 弄30號建物所搭建
      ，作為廚房使用，與第955 建號建物有相通；如附圖所示
      編號Ｆ部分之地上物為被告己○○所搭建，為一獨立之建
      物，作為住家及堆放雜物使用；如附圖所示編號Ｇ部分之
      地上物為被告癸○○所搭建，緊鄰其所有門牌號碼高雄市
      苓雅區○○路238 巷6 號建物搭建鐵皮屋頂，作為堆放鐵
      製用具使用等情，為被告所自承，並有建物謄本4 份及現
      場照片10張在卷可稽，則系爭土地如附圖所示編號Ａ、Ｂ
      、Ｆ部分之地上物既為獨立之建物，自分別屬原始起造人
      即被告丙○○、子○○、己○○所有，而系爭土地上如附
      圖所示編號Ｃ、Ｄ、Ｅ、Ｇ部分之地上物，均係緊鄰原建
      物所搭建，並無獨立出入口，均與原建物之住家作為一體
      使用，無經濟上之獨立性，均為原建物之附屬建物，而分
      屬原建物所有人即被告壬○○○、庚○○、丁○○○、癸○○所有。
（三）綜上所述，被告丙○○、子○○、壬○○○、庚○○、丁○○○、己○○、癸○○等人分別占有系爭土地如附圖所
      示編號Ａ、Ｂ、Ｃ、Ｄ、Ｅ、Ｆ、Ｇ土地，並在其上興建
      地上物使用，並無合法權源，自屬無權占有，是原告訴請
      被告丙○○、子○○、壬○○○、庚○○、丁○○○、己○○、癸○○等分別拆除上開如附圖所示編號Ａ、Ｂ、Ｃ
      、Ｄ、Ｅ、Ｆ、Ｇ部分之地上物，並將占有之土地返還原
      告，自屬有據。
五、從而，原告依民法第767 條物上請求權之規定，訴請被告丙○○、子○○、壬○○○、庚○○、丁○○○、己○○、癸○○等分別拆除上開如附圖所示編號Ａ部分面積129.11平方
    公尺、Ｂ部分面積167.55平方公尺、Ｃ部分面積17.02 平方
    公尺、Ｄ部分面積21平方公尺、Ｅ部分面積122.61平方公尺
    、Ｆ部分面積84.5平方公尺、Ｇ部分面積241.55平方公尺之
    地上物，並將占有之土地返還予原告，為有理由，應予准許
    。
六、結論：原告之訴為有理由，依民事訴訟法第78條、第85條第
    1 項，判決如主文。
中    華    民    國    95    年    7     月    20    日
                  民事第二庭  審判長 法  官  鄭月霞
                                     法  官  伍逸康
                                     法  官  邱泰錄
上為正本係照原本作成。
如不服本判決，應於送達後20日內，向本院提出上訴狀並表明上
訴理由，如於本判決宣示後送達前提起上訴者，應於判決送達後
10日內補提上訴理由書（須附繕本）。
中    華    民    國    95    年    7     月    20    日
                                     書記官  林慧君


司法院資訊處製作；財團法人民間司法改革基金會備份。
